【裁判字號】    95,重上,214
【裁判日期】    950704
【裁判案由】    確認債權不存在等
【裁判全文】
臺灣高等法院民事判決                 95年度重上字第214號
上  訴  人  丁○○
訴訟代理人  張靜怡  律師
被  上訴人  華南商業銀行股份有限公司
法定代理人  乙○○
訴訟代理人  丙○○
            甲○○
上列當事人間確認債權不存在等事件，上訴人對於中華民國95年
3 月27日臺灣臺北地方法院94年度重訴字第1322號第一審判決提
起上訴，本院於95年6月20日言詞辯論終結，判決如下：
    主  文
上訴駁回。
第二審訴訟費用由上訴人負擔。
    事實及理由
一、上訴人起訴主張：上訴人於民國94年7 月間接獲原法院94年
    度執字第23337號執行命令， 得知被上訴人持原法院70年度
    訴字第2252號民事確定判決（下稱系爭確定判決）為執行名
    義，聲請對上訴人所有財產強制執行，惟上訴人從未擔任訴
    外人開萊實業股份有限公司（下稱開萊公司）向被上訴人借
    款之連帶保證人，且自始居住於戶籍地無遷移不明，系爭確
    定判決以上訴人遷移不明而為公示送達，並不合法，系爭確
    定判決對上訴人應不生效力，被上訴人對上訴人並無系爭確
    定判決所載新台幣 （下同）840萬7,931元9分之連帶保證債
    權存在（下稱系爭債權），爰依民事訴訟法第247條第1項及
    強制執行法第14條規定，求為命(一)確認兩造間關於臺灣臺中
    地方法院（下稱臺中地院）71年度執午字第606號、 84年度
    執七字第511號、89年度執七字第12244號、94年度執字第23
    853號債權憑證所載之債權不存在。 (二)臺中地院94年度執助
    七字第831號及原法院94年度執字第23337號強制執行程序應
    予撤銷（原審判決上訴人敗訴，上訴人不服提起上訴），並
    上訴聲明：(一)原判決廢棄。(二)確認被上訴人對上訴人之臺中
    地院71年度執午字第606號、84年度執七字第511號、94年度
    執字第23853號債權憑證所載之債權不存在。 (三)臺中地院94
    年度執助七字第831號及原法院94年度執字第23337號強制執
    行程序應予撤銷。
二、被上訴人則以：系爭確定判決為命上訴人給付之確定判決，
    已包含確認被上訴人對上訴人有系爭債權存在，上訴人應受
    系爭確定判決既判力之拘束，不得提起本訴，上訴人顯無確
    認利益存在等語，資為抗辯，並答辯聲明：上訴駁回。
三、經查開萊公司於70年間以上訴人及訴外人張範、張仁樞、孫
    克仁、秦淑娟、秦淑華、秦王月萍、鍾鼎乾等人為連帶保證
    人，向被上訴人借款（下稱系爭借款），因屆期未清償，被
    上訴人訴請上開債務人應連帶給付840萬7,931元9分及利息
    、違約金，經原法院於70年5 月30日以系爭確定判決被上訴
    人勝訴確定，被上訴人並以之為執行名義先後向臺中地院聲
    請對上開債務人為強制執行，經執行無效果後發給債權憑證
    ，嗣被上訴人再持臺中地院94年度執七字第23853 號債權憑
    證聲請強制執行上訴人所有財產（臺中地院94年度執助七字
    第831號及原法院94年度執字第23337號）等情，為兩造所不
    爭執，並有原法院70年度訴字第2252號民事判決、確定證明
    書、臺中地院債權憑證及臺中地院民事執行處94年8 月22日
    中院清民執94執助七字第831號通知可稽 （臺中地院94年度
    重訴字第405號卷16-21頁、原審卷60-64頁）， 且經本院調
    閱上開執行卷宗查明屬實，自堪信為真實。
四、上訴人主張伊從未擔任開萊公司向被上訴人借款之連帶保證
    人，伊自始居住於戶籍地無遷移不明，系爭確定判決以伊遷
    移不明而為公示送達，並不合法，系爭確定判決對伊不生效
    力，被上訴人對伊無系爭債權存在云云，則為被上訴人所否
    認，並以前開情詞置辯，經查：
  (一)按除別有規定外，確定之終局判決就經裁判之訴訟標的，有
    既判力，民事訴訟法第400條第1項定有明文。又按命債務人
    為給付之確定判決，就給付請求權之存在有既判力，依民事
    訴訟法第400條第1項規定，債務人不得對於債權人更行提起
    確認該給付請求權不存在之訴（最高法院26年渝上字第1161
    號判例意旨參照）。查被上訴人既於70年間以上訴人為開萊
    公司之連帶保證人為由，訴請上訴人應與開萊公司連帶給付
    系爭借款，並經系爭確定判決被上訴人勝訴確定在案，則就
    被上訴人對於系爭債權之存在有既判力，依上開說明，上訴
    人自不得對於被上訴人更行提起確認系爭債權不存在之訴。
    至上訴人主張伊自始居住於戶籍地無遷移不明，系爭確定判
    決以伊遷移不明而為公示送達，並不合法乙節，核屬得否以
    之為由提起再審之訴問題，尚難據此否定系爭確定判決之效
    力，是上訴人主張系爭確定判決對伊不生效力云云，並不可
    採，上訴人請求確認系爭債權不存在，洵屬無據。
  (二)又查系爭確定判決係屬有效、確定之判決，被上訴人以之為
    執行名義聲請對上訴人所有財產為強制執行，於法並無不合
    ，系爭執行名義成立後既無消滅或妨礙被上訴人請求之事由
    發生，是上訴人提起債務人異議之訴，請求撤銷上開執行事
    件之執行程序，亦屬無據。，
五、綜上所述，上訴人依民事訴訟法第247條第1項及強制執行法
    第14條規定，請求確認兩造間關於臺中地院71年度執午字第
    606號、84年度執七字第511號、 89年度執七字第12244號、
    94年度執字第23853號債權憑證所載之債權不存在， 及撤銷
    臺中地院94年度執助七字第831號暨原法院94年度執字第233
    37號強制執行程序，均屬不應准許。原審所為上訴人敗訴之
    判決，核無違誤。上訴論旨指摘原判決不當，求予廢棄改判
    ，為無理由，應予駁回。
六、兩造其餘之攻擊或防禦方法及未經援用之證據，經本院斟酌
    後，認為均不足以影響本判決之結果，自無逐一詳予論駁之
    必要，併此敘明。
七、據上論結，本件上訴為無理由，依民事訴訟法第449條第1項
    、第78條，判決如主文。
中    華    民    國    95    年    7     月    4     日
                  民事第十三庭審判長法  官  陳昆煇
                                    法  官  李錦美
                                    法  官  陳駿璧
正本係照原本作成。
如不服本判決，應於收受送達後20日內向本院提出上訴書狀，其
未表明上訴理由者，應於提出上訴後20日內向本院補提理由書狀
（均須按他造當事人之人數附繕本）上訴時應提出委任律師或具
有律師資格之人之委任狀；委任有律師資格者，另應附具律師資
格證書及釋明委任人與受任人有民事訴訟法第466 條之1第1項但
書或第2項（詳附註）所定關係之釋明文書影本。
中    華    民    國    95    年    7     月    5     日
                                    書記官  黃  愛
附註：
民事訴訟法第466條之1（第1項、第2項）：
對於第二審判決上訴，上訴人應委任律師為訴訟代理人。但上訴
人或其他法定代理人具有律師資格者，不在此限。
上訴人之配偶、三親等內之血親、二親等內之姻親，或上訴人為
法人、中央或地方機關時，其所屬專任人員具有律師資格並經法
院認為適當者，亦得為第三審訴訟代理人。


司法院資訊處製作；財團法人民間司法改革基金會備份。
